臺灣高等法院民事判決　　　　　　　　 93年度上易字第789號
上　訴　人　甲○○
被上訴人　　富陽建設股份有限公司
法定代理人　彭乾業
訴訟代理人　陳長甫律師
上列當事人間、因清償債務事件，上訴人對於中華民國93年07月
28日臺灣臺北地方法院93年度訴字第1393號第一審判決，提起上
訴，經本院於94年1月11日言詞辯論終結，判決如下：
    主  文
原判決關於駁回上訴人後開部分之訴、及訴訟費用之裁判廢棄。
被上訴人應給付上訴人新台幣肆拾伍萬元，及自民國94年01月12
日起至清償日止，按週年利率5%計算之利息。
其餘上訴駁回。
第一、二審訴訟費用由被上訴人負擔十分之六，其餘由上訴人負
擔。
    事實及理由
一、上訴人起訴主張：被上訴人於海悅觀海城堡隔鄰興建大樓，
    損及海悅觀海城堡，上訴人受海悅觀海城堡管理委員會 (以
    下稱海悅管委會 )之委託評估、處理，所衍生之技師技術費
    用，經海悅管委會、上訴人、及被上訴人三方於92年05月07
    日達成共識，簽立和解書，約定由被上訴人代替海悅管委會
    支付上訴人新臺幣（以下同）75萬元；惟被上訴人迄未給付
    ；為此，基於和解書之約定，求為命被上訴人應給付上訴人
    75萬元，並自支付命令送達翌日起至清償日止按年息百分之
    五計算利息之判決。並聲明：(一)原判決廢棄。(二)被上訴
    人應給付上訴人75萬元，並自本狀(即民事辯論意旨狀)送達
    翌日即94年01月12日起至清償日止按週年利率百分之五計算
    之利息。(三)第一、二審訴訟費用由被上訴人負擔。
二、被上訴人則以：上訴人受海悅管委會委託評估、處理之有關
    技術費事項，由海悅管委會提供相關資料交由被上訴人處理
    ，被上訴人並已就海悅觀海城堡受損、上訴人技師費及鄭行
    樑之報酬，委由海悅管委會委員鄭行樑並授權居間協調，以
    75萬元達成和解，而上訴人之技師費部分，係鄭行樑以30萬
    元與上訴人洽談和解，包含於前述75萬元之內，上訴人亦已
    收受30萬元，有92年05月12日之和解書足憑等語，資為抗辯
    。並聲明(一)上訴駁回。(二)第二審訴訟費用由上訴人負擔
    。
三、上訴人主張被上訴人於海悅觀海城堡隔鄰興建大樓，損及海
    悅觀海城堡，上訴人受海悅管委會之委託評估、處理，所衍
    生之技師技術費用，經海悅管委會、上訴人、及被上訴人三
    方於92年05月07日(應為12日)達成共識，簽立和解書，約定
    由被上訴人代替海悅管委會支付上訴人等事實，為被上訴人
    所不爭執，且有和解書影本在卷 (原審促字卷第4頁)足稽；
    上訴人主張之上開事實應堪信為真實。
四、按：第三人與債權人訂立契約承擔債務人之債務者，其債務
    於契約成立時，移轉於該第三人，民法第300條定有明文。
    本件被上訴人、上訴人及海悅管委會於92年05月12日所簽訂
    和解書，其和解條件為：1.甲方(指海悅管委會)同意給付乙
    方(指上訴人)新台幣柒拾伍萬圓整。2.上開給付和解金新台
    幣柒拾伍萬圓整，經協議由丙方(指被上訴人)承擔給付，三
    方皆無異議。3.本案達成和解協議後，甲、乙、丙三方其餘
    之請求均拋棄，不得再向任何一方提出異議。有被上訴人不
    爭執真正之和解書影本在卷足憑；依首揭法條規定，被上訴
    人於上開和解書承擔訴外人海悅管委會應給付上訴人75萬元
    和解金之債務，自應給付上訴人75萬元，已毋庸置疑。
五、被上訴人以上訴人之技師技術費，係被上訴人委由海悅管委
    會委員鄭行樑並授權居間協調，以30萬元與上訴人洽談和解
    成立，包含於前述75萬元之內，上訴人亦已收受30萬元等事
    實為抗辯，上訴人不僅否認以30萬元和解，且否認收受30萬
    元之事實；按：當事人主張有利於己之事實者，就其事實有
    舉證之責任，民事訴訟法第277 條前段定有明文。又：原告
    對於自己主張之事實已盡證明之責後，被告對其主張，如抗
    辯其不實並提出反對之主張者，則被告對其反對之主張，亦
    應負證明之責，此為舉證責任分擔之原則。最高法院18年度
    上字第2855號著有判例，可資參照。本件上訴人主張被上訴
    人應依和解書之和解條件，承擔訴外人海悅管委會應給付上
    訴人75萬元和解金之債務，業據上訴人提出被上訴人不爭執
    真正之前揭和解書為憑，上訴人已盡其舉證之責任；被上訴
    人自應依首揭法條規定、最高法院判例意旨，就其所為上訴
    人之技師技術費以30萬元和解且已收受30萬元之事實負舉證
    之責任。經查：
(一)上訴人確已收受30萬元之事實，業據被上訴人提出上訴人不
    爭執真正之上訴人於92年10月03日致海悅管委會之聲明書影
    本在卷 (原審卷第36、37頁)為憑。
(二)上訴人雖主張上開92年10月03日之聲明書，係委請其妻黃淑
    芬代勞打字，致有錯誤，實際並未收受30萬元。惟查：上訴
    人92年10月03日之聲明書，係上訴人以電話與其妻黃淑芬聯
    絡，在電話中逐項敘述，由其妻逐項記載，由其女兒打字後
    ，傳真予海悅管委會總幹事，再予寄出等事實，業據證人黃
    淑芬於原審到場證述在卷 (原審卷第60頁）；而聲明書中則
    詳載：「．．．三、隔沒幾天，鄭委員 (指鄭行樑）來本人
    辦公室，拿一張空白的和解書，要本人簽名、用印，但因當
    時正有客人在場，只問了鄭委員：『為什麼沒有填金額？』
    ，他回答：『金額要等管委會的賠償金一併加總再寫』本人
    不疑有他才用印簽字，同時領到30萬元整」、「四、如今管
    委會再度傳真和解書，本人詳閱內容才發現已遭冒領了45萬
    元；這更讓本人感到惱怒，因為在本人領完30萬不久，鄭委
    員還來向本人要求給付答謝金 (因為本案當初是由他引進的
    ），本人言明因為金額太少，他又沒有幫忙爭取合理費用，
    所以不付任何答謝金，他還很不高興的離開。」等內容，堪
    認上訴人確已收受30萬元之事實，始有被冒領45萬元，及鄭
    委員要求給付答謝金之事實。
(三)92年10月19日海悅管委會召開管理事務例行會議，上訴人到
    場陳訴略以「．．．最後由鄭員以現金30萬元交付，．．．
    如果委員會能秉公處理，協助追回被侵占之45萬元時，其個
    人立下同意書，取回該款後願捐15萬元回饋給委員會。．．
    ．」等語，且上訴人確已於92年10月6 日立下同意書等事實
    ，亦有海悅管委會會議紀錄 (原審卷第75至第80頁）、同意
    書 (原審卷第115頁)等影本在卷足稽。
(四)綜合上開事證，足證上訴人確已收受鄭行樑所交付30萬元之
    事實，被上訴人就此部分，堪認已盡其舉證之責任。
(五)至於被上訴人抗辯上訴人技師技術費，係以30萬元和解之事
    實，無非以證人即被上訴人之經理陳民琪於原審到場所為：
    「達成和解(係指與海悅管委會)後，我們委託鄭行樑與原告
    洽談和解，原先是授權鄭先生以60萬元談和解，這60萬元是
    包括給原告的金額及鄭先生處理所需的其他一切費用，鄭先
    生說包括他作業的事務費用60萬元不夠，我提高上限到75萬
    元，．．」之證言（原審卷第65頁、第66頁），與證人鄭行
    樑所為：「陳民琪經理委託我去，他授權我以75萬元去談和
    解，75萬元是包括給侯先生（即上訴人）的和解金及人事費
    用，包括我的油費等酬勞，後來我以30萬元跟侯先生談和解
    」之證言 (原審卷第92頁）相符為其論據；惟查證人陳民琪
    為被上訴人之經理，於原審到場，除結證前揭證言外，尚接
    續結證稱：「．．．鄭先生說已經談成，至於他給原告多少
    ，他並沒有告訴我，他要求我付款，我在原告辦公室門口交
    付現金75萬元給鄭行樑，．．，鄭行樑拿了錢以後就進到原
    告辦公室去，我們在外等候，因為我們與原告處於對立狀態
    ，所以不方便進去。我們交錢的同時，也交和解書一式三份
    給鄭行樑，當時和解書是日期尚未記載，甲、乙、丙三方均
    尚未簽章，金額也是空白的，鄭行樑出來之後，把和解書交
    給我，上面原告已經簽名蓋章，金額還是空白的，我有問他
    ，為何金額還是空白的，他說原告原先要求100多萬元 ，現
    在只拿到30萬元，所以沒有填，金額原告要我自己填。」、
    「和上解書上的75萬元是我事後填的。」等語，並無上訴人
    與鄭行樑以30萬元達成和解之證言，且證實於簽和解書當日
    ，於上訴人辦公室門口確有交付75萬元、及和解書予鄭行樑
    ，由鄭行樑將和解書持以交付上訴人簽名、蓋章；嗣後始由
    證人陳民琪於和解書上蓋上與其交付予鄭行樑相符金額75萬
    元之戳記。而證人鄭行樑係受被上訴人之委託，與上訴人洽
    商和解條件，其與上訴人之和解條件，交付上訴人30萬元等
    事實，被上訴人均係傳聞於證人鄭行樑之言，而非親自目睹
    、耳聞之事實；又由上開證人陳民琪所為之證言，證人鄭行
    樑為本件上訴人技師之技術費紛爭之利害關係人，又非簽訂
    和解書之當事人，竟證述和解書上之75萬元，尚包含其酬勞
    在內，其酬勞若干，未據證實，其所為證言顯不足採信。從
    而，被上訴人抗辯上訴人技師技術費，係以30萬元和解之事
    實，尚未能盡其舉證之責任，所抗辯之事實，自無可採。
六、綜合上開事證，被上訴人應依前述和解書之和解條件，給付
    上訴人75萬元；惟上訴人業已收受30萬元之事實，已如前述
    ，被上訴人尚應給付上訴人45萬元；從而上訴人依據前述和
    解書，請求被上訴人給付於45萬元之範圍內於法尚無不合，
    應予准許，逾越45萬元部分自非法所許，不應准許。
七、按：給付無確定期限者，債務人於債權人得請求給付時，經
    其催告而未為給付，自受催告時起，負遲延責任。其經債權
    人起訴而送達訴狀，或依督促程序送達支付命令，或為其他
    相類之行為者，與催告有同一之效力。遲延之債務，以支付
    金錢為標的者，債權人得請求依法定利率計算之遲延利息；
    又應付利息之債務，其利率未經約定，亦無法律可據者，週
    年利率為百分之五，民法第229條第2項、第233條第1項前段
    、第203 條分別定有明文。查本件上訴人請求被上訴人給付
    和解金、以支付金錢為標的，又未約定利率，併請求給付自
    提出本院之民事辯論意旨狀送達翌日即94年01月12日起，至
    清償日止按年息百分之五計算之利息，於法有據，亦應予准
    許。
八、從而，原法院於上訴人請求被上訴人給付45萬元，並自94年
    01月12日起，至清償日止按年息百分之五計算之利息之範圍
    內，駁回上訴人之訴，容有未恰；上訴意旨，指摘原法院此
    部分之判決不當，求予廢棄，非無理由，應由本院予以廢棄
    更為判決如主文第2 項所示。上訴人逾越上開範圍之請求，
    原法院為其敗訴判決，經核尚無違誤；上訴意旨，指摘原法
    院此部分之判決不當，求予廢棄，非有理由，應予駁回。
據上論結，本件上訴為部分有理由、部分為無理由，爰判決如主
文。
中　　華　　民　　國　　94　　年　　1 　　月　　18　　日
                  民事第五庭審判長法　官  林丁寶
　　　　　　　　　　　      　　　法　官  林恩山
　　　　　　　　　　　      　　　法　官  陳博享
正本係照原本作成。
不得上訴。
中　　華　　民　　國　　94　　年　　1 　　月　　19　　日
 　　　　　　　　　　　　　　　　 書記官  鄭靜如
